臺灣高等法院刑事判決
111年度上易字第1389號
上  訴  人  臺灣桃園地方檢察署檢察官 
被      告  甲○○


上列上訴人因被告違反保護令案件，不服臺灣桃園地方法院110
年度易字第419號，中華民國111年5月19日第一審判決（聲請簡
易判決處刑案號：臺灣桃園地方檢察署109年度偵字第22007號）
，提起上訴，本院判決如下：
    主  文
原判決關於無罪部分撤銷。
甲○○犯違反保護令罪，處拘役參拾日，如易科罰金，以新臺幣壹
仟元折算壹日。緩刑貳年，緩刑期間內付保護管束。
    事  實
一、甲○○為乙○○之夫，2人間具有家庭暴力防治法第3條第1款之
    家庭成員關係。甲○○前因對乙○○為家庭暴力行為，經乙○○向
    原審法院聲請民事暫時保護令，原審法院於民國108年11月1
    2日核發108年度司暫家護字第200號民事暫時保護令，裁定
    甲○○不得對乙○○實施身體上或精神上之不法侵害行為。上開
    暫時保護令經警於108年11月22日晚上7時30分以電話執行告
    知該保護令所命應遵守之事項，甲○○已知悉該保護令之內容
    。嗣原審法院於109年5月14日審理終結核發108年度家護字
    第1768號民事通常保護令，裁定甲○○不得對乙○○實施身體、
    精神或經濟上之騷擾、控制、脅迫或其他不法侵害之行為，
    甲○○尚未知悉該通常保護令之內容，仍認上開暫時保護令係
    其應遵守之保護令，而於109年7月13日凌晨0時30分許，在
    桃園市○○區○○路00號5樓住處，因細故與乙○○發生爭執，嗣
    見乙○○欲持手機報警，竟基於違反保護令之犯意，徒手拉扯
    乙○○之左手以爭搶手機，致乙○○之左手受有傷勢，並將乙○○
    之手機摔毀，又以「幹你娘」、「耖機掰」等語辱罵乙○○，
    復對乙○○吐口水，以上開方式對乙○○實施身體上及精神上之
    不法侵害，而違反前開通常保護令（所涉傷害、毀損部分業
    據撤回告訴，經原審判決公訴不受理確定）。
二、案經乙○○訴由桃園市政府警察局桃園分局報告臺灣桃園地方
    檢察署檢察官偵查後聲請以簡易判決處刑。
    理  由
壹、程序部分：
一、本院審理範圍：
    本件僅檢察官就被告甲○○被訴違反保護令經原審判決無罪部
    分提起上訴，是被告被訴傷害、毀損經原審判決公訴不受理
    部分，即非本院審理範圍，合先說明。
二、證據能力之認定部分：
　　按被告以外之人於審判外之言詞或書面陳述，除法律有規定
    者外，不得作為證據。被告以外之人於審判外之陳述，雖不
    符同法第159條之1至第159條之4之規定，而經當事人於審判
    程序同意作為證據，法院審酌該言詞陳述或書面陳述作成時
    之情況，認為適當者，亦得為證據；當事人、代理人或辯護
    人於法院調查證據時，知有第159條第1項不得為證據之情形
    ，而未於言詞辯論終結前聲明異議者，視為有前項之同意，
    刑事訴訟法第159條第1項、第159條之5第1項、第2項分別定
    有明文。查本案下述據以認定被告犯罪之供述證據，檢察官
    、被告於本院審理時均未爭執其證據能力，且迄於言詞辯論
    終結前均未聲明異議，復經審酌該等言詞陳述或書面作成時
    之情況並無違法、不當或顯不可信之狀況，依刑事訴訟法第
    159條之5第2項之規定，均有證據能力；又本案認定事實之
    其餘非供述證據，並無證據證明係公務員違背法定程序所取
    得，依同法第158條之4反面解釋，亦均有證據能力，合先敘
    明。
貳、認定被告犯罪事實所憑之證據及理由：
一、訊據被告固坦承知悉上開暫時保護令之內容，而於上開時、
    地徒手拉扯告訴人乙○○之左手致其受有傷勢，並將告訴人之
    手機摔毀，又以「幹你娘」、「耖機掰」等語辱罵告訴人，
    復對告訴人吐口水等事實，惟矢口否認有何違反保護令之犯
    行，辯稱：我當時還沒有收到通常保護令，沒有要違反保護
    令的意思云云。
二、經查：　　
　㈠被告為告訴人之夫，原審法院前經告訴人聲請核發上開暫時
    保護令，被告已知悉該保護令之內容，而於109年7月13日凌
    晨0時30分許，在桃園市○○區○○路00號5樓住處，因細故與告
    訴人發生爭執，嗣見告訴人欲持手機報警，即徒手拉扯告訴
    人之左手以爭搶手機，致告訴人之左手受有傷勢，並將告訴
    人之手機摔毀，又以「幹你娘」、「耖機掰」等語辱罵告訴
    人，復對告訴人吐口水等事實，業據被告於原審及本院審理
    時供承在卷（見原審易字卷第83頁；本院卷第32頁），核與
    證人即告訴人乙○○於警詢之證述情節相符（見偵字卷第27至
    29頁），並有前揭暫時保護令裁定、108年11月22日保護令
    執行紀錄表、臺灣桃園地方檢察署勘驗筆錄、手機及傷勢照
    片共4張附卷可稽（見偵字卷第33至34、109至114頁）；又
    原審法院核發上開暫時保護令後，嗣於109年5月14日審理終
    結核發108年度家護字第1768號民事通常保護令，裁定被告
    不得對告訴人實施身體、精神或經濟上之騷擾、控制、脅迫
    或其他不法侵害之行為，亦有原審法院108年度家護字第176
    8號民事卷宗在卷可按，是上開事實已足認定。
  ㈡被告雖辯稱：我當時還沒有收到通常保護令，沒有要違反保
    護令的意思云云。惟查，被告於本院審理時已供明：我知道
    當時有一個暫時保護令，我也知道暫時保護令的內容等語（
    見本院卷第32頁），則被告已知悉上開暫時保護令之內容猶
    仍為上開行為，主觀上自具有違反保護令之犯意甚明。雖原
    審法院核發上開暫時保護令後，於109年5月14日審理終結核
    發前開民事通常保護令，而依家庭暴力防治法第15條第1項
    及同法第16條第6項規定，通常保護令自核發時起生效，暫
    時保護令自法院審理終結核發通常保護令時失其效力，是本
    件暫時保護令因民事通常保護令之核發固於108年5月14日失
    其效力，然依上規定可知，暫時保護令失其效力之同時，民
    事通常保護令亦因核發而發生效力，被告既曾於108年11月2
    2日經警以電話執行告知暫時保護令所命應遵守之事項，而
    知悉不得對告訴人為身體或精神上不法侵害之法律上效果，
    且於109年7月13日再次為本件家暴犯行前，就禁止其對告訴
    人施暴之法律效果並未獲悉有何改變，而上開暫時保護令因
    民事通常保護令之核發生效而失其效力，此僅係被告對其所
    違反保護令客體之認識發生錯誤，因法律上非難價值相同，
    被告對保護令客體之認識縱有錯誤，亦無法阻卻故意，對於
    被告違反保護令罪之犯罪故意並不生影響，即應認被告於10
    9年7月13日為本件犯行時，係違反已核發生效之通常保護令
    關於告誡被告不得對告訴人實施身體或精神上不法侵害部分
    ，是被告上開所辯，尚無可取。
三、綜上所述，本案事證明確，被告犯行堪以認定，應依法論科
    。
參、論罪部分：  
一、查被告與告訴人為配偶，有全戶戶籍資料查詢結果在卷可考
    （見偵字卷第25頁），其2人自屬家庭暴力防治法第3條第1 
    款所定之家庭成員關係，是核被告所為，係犯家庭暴力防治
    法第61條第1款之違反保護令罪。
二、被告於上開時、地先後以徒手拉扯告訴人成傷、毀損告訴人
    之手機、辱罵告訴人及對告訴人吐口水等方式違反保護令之
    行為，係基於單一犯意所為，各次行為彼此間之獨立性極為
    薄弱，依一般社會健全觀念，在時間差距上，難以強行分開
    ，在刑法評價上，以視為數個舉動之接續施行，合為包括之
    一行為予以評價為宜，應論以接續犯之一罪。
肆、撤銷改判之理由：
　  原審未詳予審究，遽為被告無罪之諭知，容有未洽。檢察官
    上訴意旨以此指摘原判決不當，為有理由，應由本院將原判
    決撤銷改判。爰審酌被告漠視前揭保護令表彰之公權力，竟
    以徒手拉扯告訴人成傷、毀損告訴人之手機、辱罵告訴人及
    對告訴人吐口水等方式對告訴人為身體及精神上之不法侵害
    ，所為顯屬非是，兼衡其素行、犯罪之動機、目的、手段、
    生活狀況，暨犯後坦承客觀事實之態度等一切情狀，量處如
    主文所示之刑，並諭知易科罰金之折算標準。末查，被告前
    未曾因故意犯罪受有期徒刑以上刑之宣告，此有本院被告前
    案紀錄表1份附卷可查，被告因一時失慮行為，致觸犯刑責
    ，經此偵、審程序，當足收警惕懲儆之效，並參酌告訴人於
    本院審理時陳稱：經過這件事情之後被告有檢討及反省，現
    在情況好很多，希望可以給他一次機會等語（見本院卷第55
    頁），是本院認所宣告之刑以暫不執行為適當，爰併諭知緩
    刑2年，另依家庭暴力防治法第38條第1項之規定，諭知被告
    緩刑期間應付保護管束 。又依告訴人上開所述等情，本院
    認顯無必要依家庭暴力防治法第38條第2項規定命被告於付
    緩刑保護管束期間內，遵守同條第2項各款事項，併此敘明
    。
據上論斷，應依刑事訴訟法第369條第1項前段、第364條、第299
條第1項前段，家庭暴力防治法第61條第1款、第38條第1項，刑
法第11條前段、第41條第1項前段、第74條第1項第1款，判決如
主文。
本案經檢察官蕭佩珊聲請以簡易判決處刑，檢察官賴瀅羽提起上
訴，檢察官莊俊仁到庭執行職務。
中　　華　　民　　國　　111 　年　　11　　月　　30　　日
                  刑事第二十二庭審判長法  官  蔡廣昇
                                      法  官  許文章
                                      法  官　葉韋廷
以上正本證明與原本無異。
如不服本判決，應於收受送達後20日內向本院提出上訴書狀，其
未敘述上訴之理由者並得於提起上訴後20日內向本院補提理由書
（均須按他造當事人之人數附繕本）「切勿逕送上級法院」。
                                      書記官　李逸翔
中　　華　　民　　國　　111 　年　　11　　月　　30　　日
附錄：本案論罪科刑法條全文
家庭暴力防治法第61條
違反法院依第14條第1項、第16條第3項所為之下列裁定者，為本
法所稱違反保護令罪，處3年以下有期徒刑、拘役或科或併科新
臺幣10萬元以下罰金：
一、禁止實施家庭暴力。
二、禁止騷擾、接觸、跟蹤、通話、通信或其他非必要之聯絡行
    為。
三、遷出住居所。
四、遠離住居所、工作場所、學校或其他特定場所。
五、完成加害人處遇計畫。